臺灣桃園地方法院民事裁定　　　　　　100年度監宣字第235號
聲　請　人　徐信癸
相　對　人　徐信發
關　係　人　徐維智
上列聲請人聲請監護宣告事件，本院裁定如下：
    主    文
宣告徐信發（男，民國○○年○○月○○日生、身分證統一編號：Ｚ000
000000號）為受監護宣告之人。
選定徐信癸（男，民國○○年○○月○○日生、身分證統一編號：Ｚ000
000000號）為受監護宣告之人徐信發之監護人。
指定徐維智（男，民國○○年○○月○○日生、身分證統一編號：Ｚ000
000000號）為會同開具財產清冊之人。
聲請費用由受監護宣告之人負擔。
    理    由
一、本件聲請意旨略以：聲請人為相對人之弟，相對人自民國10
    0 年03月26日起，因顱內出血、術後左側癱瘓，雖經送醫診
    治但不見起色，近日甚且已因精神障礙或其他心智缺陷，致
    不能為意思表示或受意思表示，或不能辨識其意思表示之效
    果。為此依民法第14條第1 項、民事訴訟法第597 條第1 項
    規定，聲請鈞院准予對相對人為監護宣告，並依民法第1111
    條規定指定徐信癸為相對人之監護人暨指定徐維智為會同開
    具財產清冊之人，且命相對人之監護人及會同開具財產清冊
    之人於監護開始後二個月內開具財產清冊陳報鈞院。若鈞院
    認相對人尚未達可宣告監護之程度，則請依民法第14條第3
    項、第15之1 條第1 項、民事訴訟法第624 之3 條之規定為
    輔助宣告，並指定徐信癸為相對人之輔助人等語，並提出戶
    籍謄本、診斷證明書、親屬系統表、親屬名冊及監護宣告同
    意書等件為證。
二、按「對於因精神障礙或其他心智缺陷，致不能為意思表示或
    受意思表示，或不能辨識其意思表示之效果者，法院得因本
    人、配偶、四親等內之親屬、最近一年有同居事實之其他親
    屬、檢察官、主管機關或社會福利機構之聲請，為監護之宣
    告。」，民法第14條第1 項定有明文。聲請人陳稱聲請本件
    目的係因領取相對人保險金。經本院於鑑定機關即陳炯旭診
    所之鑑定醫師陳炯旭前點呼相對人姓名，相對人無反應，躺
    臥在床，口插鼻胃管，無法行動。鑑定人陳炯旭醫師對相對
    人徐信發心神及身體狀況鑑定後初步認為：相對人對外界事
    務無反應，只有簡單反射動作，餘如報告等語，有本院100
    年11月16日訊問筆錄附卷可稽。另參酌陳炯旭診所出具精神
    鑑定報告書略以：徐員（即相對人）出生時無異常，大約在
    1 至2 歲時發高燒，之後發育較為遲緩，學歷為國中肄業，
    因無法通過畢業考而未取得畢業證書，先前曾經在菜市場打
    零工，而有部分金錢收入，於民國71年即已被診斷為智能障
    礙，並開立極度智能障礙之殘障手冊，因智能低落之故，僅
    服國民兵役，徐員平時可以騎腳踏車外出，在菜市場打零工
    ，並以所獲取之報酬購買物品，並未有走失之情形，於100
    年03月26日徐員騎腳踏車外出時與摩托車發生車禍，剛開始
    還可以回家，不料在家中突然意識喪失，家人因此將其送至
    桃園醫院新屋分院急診室，再轉至桃園醫院，電腦斷層掃描
    顯示左側蜘蛛膜下腔出血以及左側顱葉顱內出血，接受手術
    治療後意識狀態仍未改善，後續電腦斷層掃描顯示左側枕葉
    梗塞，因需持續仰賴呼吸器維持呼吸，故施行氣切；最後病
    況穩定，不需仰賴呼吸器呼吸後，於同年05月11日出院轉至
    新永和醫院繼續住院，後於同年05月31日出院後轉至護理之
    家至今；現徐員躺在床上，經由氣切自行呼吸，插有鼻胃管
    及尿管，眼睛可自發性張開，瞳孔光反射反應不明顯，四肢
    肌力明顯減弱，僅為1 分；雙上肢深部肌腱反射可，雙下肢
    深部肌腱反射不明顯，對痛覺刺激並無縮回的反射動作，意
    識狀態呈僵呆狀，外觀顯病態樣，注意力無法集中，無法言
    語，無法遵循口語命令，無法被動配合做簡單身體檢查；無
    法經由言語、動作與之溝通，無法執行一般智能狀況之測驗
    ；並插有尿管並包尿布，大小便無法自理，且插有鼻胃管，
    經鼻胃管灌食，洗澡、更衣等生活自理需人完全協助，顯示
    其日常生活自理，需人完全協助，無經濟活動之能力及社會
    性活動之能力；鑑定結果：徐員為器質性失智症，先前為智
    能障礙之個案，日常生活自理需人完全協助，無經濟活動及
    社會性活動之能力，故謂因精神障礙或其他心智缺陷，致不
    能為意思表示或受意思表示，或不能辨識其意思表示之效果
    ，徐員車禍腦傷至今接近08個月，目前功能並無明顯改善，
    未來進一步改善功能之可能性甚小等語，有該診所100 年11
    月17日旭字第10001101-1號函暨所附精神鑑定報告書在卷足
    按。本院審酌相對人因精神障礙已致不能為或受意思表示，
    聲請人聲請對於相對人為監護之宣告，核無不合，應予准許
    。
三、次按「法院為監護之宣告時，應依職權就配偶、四親等內之
    親屬、最近一年有同居事實之其他親屬、主管機關、社會福
    利機構或其他適當之人選定一人或數人為監護人，並同時指
    定會同開具財產清冊之人。」，「法院為前項選定及指定前
    ，得命主管機關或社會福利機構進行訪視，提出調查報告及
    建議。監護之聲請人或利害關係人亦得提出相關資料或證據
    ，供法院斟酌。」，「法院選定監護人時，應依受監護宣告
    之人之最佳利益，優先考量受監護宣告之人之意見，審酌一
    切情狀，並注意下列事項：（一）受監護宣告之人之身心狀
    態與生活及財產狀況。（二）受監護宣告之人與其配偶、子
    女或其他共同生活之人間之情感狀況。（三）監護人之職業
    、經歷、意見及其與受監護宣告之人之利害關係。（四）法
    人為監護人時，其事業之種類與內容，法人及其代表人與受
    監護宣告之人之利害關係。」民法第1111條第1 項、第2 項
    、第1111條之1 分別定有明文。本院經囑請桃園縣政府社會
    局對兩造及關係人進行訪視，訪視報告略以：（一）聲請監
    護宣告之原因：相對人車禍後臥床，家屬為協助相對人請領
    商業保險（終身壽險全殘險）20萬元，故提出本案之聲請；
    （二）需求評估：相對人自小因發燒過度影響腦部智力發展
    而領有極重度智障身障手冊，於100 年03月26日車禍，傷及
    腦部，經醫療急救後，目前生命徵象穩定，目前使用鼻胃管
    、氣切管、尿管，左側頭部可見明顯凹陷、下肢細瘦，無自
    主行動、站立、坐起、翻身之能力，對於親屬的呼喚並未有
    言語回應，但會以眼睛注視、聚焦，相對人領有極重度智障
    身障手冊，無自主行動能力，肢體完全無法活動，亦無法以
    言語溝通表達，日常生活事項完全無法自理，需他人提供照
    護協助；（三）建議：本案之聲請人徐信癸先生為相對人的
    二弟，會同開具財產清冊之人徐維智先生為相對人的父親，
    上述徐維智先生為每日固定前往醫院探視關懷者，並支付相
    對人的照護費用，徐信癸先生主責處理相對人事務者，經訪
    視聲請人與會同開具財產清冊之人皆有意願擔任；綜合評估
    相對人的受照顧狀況、聲請人與會同開立財產清冊之人的陳
    述未見明顯不適任之積、消極原因等語，此有桃園縣社會工
    作師公會100 年11月09日桃姚字第100387號函附桃園縣政府
    社會局社會工作科監護（輔助）宣告調查訪視報告在卷可參
    。本院審酌聲請人為相對人之弟，並為主責處理相對人事務
    之人，關係人為相對人之父，由渠等繼續照應相對人生活，
    應屬符合相對人之最佳利益，爰依前揭規定選定聲請人徐信
    癸為相對人之監護人；並指定關係人徐維智為會同開具財產
    清冊之人。
四、爰依民事訴訟法第608條第1項，裁定如主文。
中    華    民    國  100     年    11    月    28    日
                  家事法庭法  官  陳清怡
以上正本係照原本作成。
如不服本裁定關於選定監護人及指定會同開具財產清冊之人部分
，應於裁定送達後10日內向本院提出抗告狀，並繳納抗告費新臺
幣1千元，其餘關於監護宣告部分，不得抗告。
中    華    民    國   100    年    11    月    29    日
                            書記官  楊書棼